---
title: "Séries de tempo, ciclo, sazonalidade e tendência"
output:
  pdf_document: default
  html_notebook: default
  html_document:
    df_print: paged
---

Importando libraries:

```{r}
install.packages("tidyverse")
install.packages("corrplot")
install.packages("janitor")
install.packages("lubridate")
install.packages("gapminder")
install.packages("fpp2")
install.packages("seasonal")

library(tidyverse)
library(corrplot)
library(janitor)
library(lubridate)
library(gapminder)
library(fpp2)
library(seasonal)

```

Setando o diretório corrente:

```{r}
setwd(dirname(rstudioapi::getActiveDocumentContext()$path))
getwd()
```

O arquivo "retail.xlsx" contém informações sobre vendas mensais de varejo para diversos estados da Austrália.

a) Leia os dados contidos no arquivo "retail.xlsx". 

```{r}
retail_data = readxl::read_excel("./retail.xlsx", skip = 1)
retail_data = janitor::clean_names(retail_data)

View(retail_data)
```

Qual cuidado adicional você precisou ter ao realizar essa importação?

RESPOSTA = 
  - Tive que utilizar a função readxl::read_excel passando o parâmetro skip = 1 para não importar a primeira linha da planilha.

b) Selecione uma das variáveis e as converta para o formato "time series".

```{r}
retail_data$series_id = lubridate::ymd(retail_data$series_id)
class(retail_data$series_id)

# a3349396w = Turnover ;  Total (State) ;  Total (Industry) ;
# first date = 1982-04-01

retail_data_total_ts <- ts(retail_data$a3349396w, start = c(1982, 1), frequency = 12)
class(retail_data_total_ts)

```

RESPOSTA = series_id convertido para date, criado variável retail_data_total_ts como time-series do total de turnover, desde 1982.

c) Explore a série escolhida por meio da construção de gráficos. Em particular, se estiver utilizando o R, teste as funções ggseasonplot e ggmonthplot. 

```{r}
# a3349396w = Turnover ;  Total (State) ;  Total (Industry) ;

seasonplot(
  x = retail_data_total_ts,
  season.labels = NULL,
  year.labels = FALSE,
  year.labels.left = FALSE,
  type = "o",
  xlab = NULL,
  ylab = "",
  col = 1,
  labelgap = 0.1
)

ggseasonplot(
  x = retail_data_total_ts,
  season.labels = NULL,
  year.labels = FALSE,
  year.labels.left = FALSE,
  type = NULL,
  col = NULL,
  continuous = TRUE,
  polar = FALSE,
  labelgap = 0.04
)

ggseasonplot(
  x = retail_data_total_ts,
  season.labels = NULL,
  year.labels = FALSE,
  year.labels.left = FALSE,
  type = NULL,
  col = NULL,
  continuous = TRUE,
  polar = TRUE,
)

ggmonthplot(
  x = retail_data_total_ts
)

```

O que você consegue identificar em termos de ciclo, sazonalidade e tendência?
RESPOSTA = 
  - com ggseasonplot, é possível verificar que as vendas foram consistentemente aumentando ano a ano, e o mês com mais vendas é setembro, equanto que com menos venda é novembro. Interessante ver a mesma informação com o gráfico na forma de POLAR também.
  - com ggmonthplot também é possível ver, para cada mês do ano, como as vendas aumentaram ano após ano, com algumas pequenas exceções. 

d) Decomponha a série utilizando o método X11. 

```{r}
fit_x11 <- retail_data_total_ts %>% seas(x11="")

autoplot(fit_x11) +
  ggtitle("Total Turnover")

autoplot(elecequip, series="Data") +
  autolayer(trendcycle(fit_x11), series="Trend") +
  autolayer(seasadj(fit_x11), series="Seasonally Adjusted") +
  xlab("Year") + ylab("New orders index") +
  ggtitle("Total Turnover") +
  scale_colour_manual(values=c("gray","blue","red"),
             breaks=c("Data","Seasonally Adjusted","Trend"))

```

Ele revela algum outlier ou padrões anômalos não identificados anteriormente?

RESPOSTA = 
  - Não consegui identificar outliers ou padrões anômalos, somente os padrões já identificados anteriormente, confirmados aqui.

