---
title: "Visualização básica de dados"
output:
  pdf_document: default
  html_notebook: default
  html_document:
    df_print: paged
---

Importando libraries:

```{r}
library(tidyverse)
library(corrplot)
library(randomForest)
```

Setando o diretório corrente:

```{r}
setwd(dirname(rstudioapi::getActiveDocumentContext()$path))
getwd()
```

Leia o arquivo RDS "us_change". Trate-se de um tibble de variáveis trimestrais contendo as variações percentual no gastos privados com consumo, renda disponível, produção, popuplção e taxa de desemprego no Estados Unidos entre 1970 e 2016. 
As taxas de variação foram obtidas a partir de em valores reais medidos em dólares americanos de 2012.

```{r}
load(file = "us_change.rda")
View(us_change)
```

a) Construa um novo tibble no qual todas as variáveis sejam disponibilizadas em número índice, assumindo valor 100 no primeiro trimestre do ano 2000 (ie 2000Q1 = 100).

Nível número índice:

```{r}
us_change_nivel_numero_indice <- us_change

index2000Q1 = 121

us_change_nivel_numero_indice$Consumption[index2000Q1] <-  100; 
for(i in 2:length(us_change_nivel_numero_indice$Consumption)){
  us_change_nivel_numero_indice$Consumption[i] <-  (us_change$Consumption[i]/us_change$Consumption[i-1]) * us_change_nivel_numero_indice$Consumption[i-1]
}
us_change_nivel_numero_indice$Income[index2000Q1] <-  100; 
for(i in 2:length(us_change_nivel_numero_indice$Income)){
  us_change_nivel_numero_indice$Income[i] <- (us_change$Income[i]/us_change$Income[i-1]) * us_change_nivel_numero_indice$Income[i-1]
}
us_change_nivel_numero_indice$Production[index2000Q1] <-  100; 
for(i in 2:length(us_change_nivel_numero_indice$Production)){
  us_change_nivel_numero_indice$Production[i] <-  (us_change$Production[i]/us_change$Production[i-1]) * us_change_nivel_numero_indice$Production[i-1]
}
us_change_nivel_numero_indice$Savings[index2000Q1] <-  100; 
for(i in 2:length(us_change_nivel_numero_indice$Savings)){
  us_change_nivel_numero_indice$Savings[i] <-  (us_change$Savings[i]/us_change$Savings[i-1]) * us_change_nivel_numero_indice$Savings[i-1]
}

us_change_nivel_numero_indice$Unemployment[index2000Q1] <-  100;
for(i in 2:length(us_change_nivel_numero_indice$Unemployment)){
  us_change_nivel_numero_indice$Unemployment[i] <-  (us_change$Unemployment[i]/us_change$Unemployment[i-1]) * us_change_nivel_numero_indice$Unemployment[i-1]
}

View(us_change_nivel_numero_indice)
```

b) Explore a correlação entre as variáveis (nível número índice). 

```{r}
us_change_nivel_correl_numero_indice <- cor(us_change_nivel_numero_indice %>% select(-"Quarter")) %>% round(2) 

print(us_change_nivel_correl_numero_indice)
```

Taxa de variação - número índice:

```{r}
us_change_taxa_variacao_numero_indice <- us_change

index2000Q1 = 121

us_change_taxa_variacao_numero_indice$Consumption[index2000Q1] <-  100; 
for(i in 2:length(us_change_taxa_variacao_numero_indice$Consumption)){
  us_change_taxa_variacao_numero_indice$Consumption[i] <-  (1 + us_change$Consumption[i]/100) * us_change_taxa_variacao_numero_indice$Consumption[i-1]
}
us_change_taxa_variacao_numero_indice$Income[index2000Q1] <-  100; 
for(i in 2:length(us_change_taxa_variacao_numero_indice$Income)){
  us_change_taxa_variacao_numero_indice$Income[i] <-  (1 + us_change$Income[i]/100) * us_change_taxa_variacao_numero_indice$Income[i-1]
}
us_change_taxa_variacao_numero_indice$Production[index2000Q1] <-  100; 
for(i in 2:length(us_change_taxa_variacao_numero_indice$Production)){
  us_change_taxa_variacao_numero_indice$Production[i] <-  (1 + us_change$Production[i]/100) * us_change_taxa_variacao_numero_indice$Production[i-1]
}
us_change_taxa_variacao_numero_indice$Savings[index2000Q1] <-  100; 
for(i in 2:length(us_change_taxa_variacao_numero_indice$Savings)){
  us_change_taxa_variacao_numero_indice$Savings[i] <-  (1 + us_change$Savings[i]/100) * us_change_taxa_variacao_numero_indice$Savings[i-1]
}
us_change_taxa_variacao_numero_indice$Unemployment[index2000Q1] <-  100; 
for(i in 2:length(us_change_taxa_variacao_numero_indice$Unemployment)){
  us_change_taxa_variacao_numero_indice$Unemployment[i] <-  (1 + us_change$Unemployment[i]/100) * us_change_taxa_variacao_numero_indice$Unemployment[i-1]
}

View(us_change_taxa_variacao_numero_indice)
```

b) Explore a correlação entre as variáveis (taxa de variação - número índice). 

```{r}
us_change_taxa_variacao_numero_indice_corr <- cor(us_change %>% select(-"Quarter")) %>% round(2) 

print(us_change_taxa_variacao_numero_indice_corr)
```

Qual a diferença entre se calcular a correlação das variáveis em número índice e em taxa de variação?

RESPOSTA = embora o cálculo seja diferente, a conclusão é basicamente a mesma: é necessário nivelar as "unidades de medida" das diferentes variáveis para que seja possível comparar corretamente. Nessa série de dados específica, o número índice por taxa de variação mostrou melhor a correlação entre as variáveis.

c) Construa gráficos que contribuam em seu entendimento sobre a dinâmica de cada variável do dataset, bem como as relações entre elas. Assim, por exemplo, como ponto de partida plote gráficos de dispersão conjunta das variáveis, bem como suas evoluções ao longo do tempo. Sinta-se livre para complementar tal caracterização com todo e qualquer arsenal analítico que julgue interessante.

Gráficos de correlação:

```{r}
corrplot::corrplot(us_change_taxa_variacao_numero_indice_corr, type = "upper", tl.col = "black")
```

Gráficos de evolução ao longo do tempo (variáveis originais):

```{r}

us_change %>% 
  ggplot( aes(x = Quarter) ) +
  geom_line(aes(y = Consumption), color = "orange") +
  geom_line(aes(y = Income), color = "blue") +
  geom_line(aes(y = Production), color = "black") +
  geom_line(aes(y = Savings), color = "green") +
  geom_line(aes(y = Unemployment), color = "red") 

```

Gráficos de evolução ao longo do tempo (variáveis em nível por taxa de variação):

```{r}

us_change_taxa_variacao_numero_indice %>% tibble::as.tibble() %>% 
  ggplot( aes(x = Quarter) ) +
  geom_line(aes(y = Consumption), color = "orange") +
  geom_line(aes(y = Income), color = "blue") +
  geom_line(aes(y = Production), color = "black") +
  geom_line(aes(y = Savings), color = "green") +
  geom_line(aes(y = Unemployment), color = "red") 

us_change_taxa_variacao_numero_indice %>% tibble::as.tibble() %>% 
  ggplot( aes(x = Quarter, y = Consumption) ) +
  geom_line()

us_change_taxa_variacao_numero_indice %>% tibble::as.tibble() %>% 
  ggplot( aes(x = Quarter, y = Income) ) +
  geom_line()

us_change_taxa_variacao_numero_indice %>% tibble::as.tibble() %>% 
  ggplot( aes(x = Quarter, y = Production) ) +
  geom_line()

us_change_taxa_variacao_numero_indice %>% tibble::as.tibble() %>% 
  ggplot( aes(x = Quarter, y = Savings) ) +
  geom_line()

us_change_taxa_variacao_numero_indice %>% tibble::as.tibble() %>% 
  ggplot( aes(x = Quarter, y = Unemployment) ) +
  geom_line()

```


d) A partir das visualizações obtidas no item anterior, que tipo de aprendizado você consegue extrair acerca de 
(i) evolução das variáveis ao longo do tempo e 

RESPOSTAS = 
  - O consumo e a renda aumentarao ao longo das décadas
  - A produção diminuiu ao longo dos anos
  - Resumo:
    - menos desemprego = mais consumo
    - mais desemprego = menos produção
    - mais receita = mais poupança
    - mais produção = menos desemprego
...

(ii) das correlações nas dinâmicas das diversas variáveis?

RESPOSTAS (Conclusões) = 
  - O que está mais claro no gráfico é que quanto maior o desemprego, menor a poupança, e vice-versa
  

e) Você consegue identificar, visualmente, alguns movimentos bruscos/atípicos/anômalos na evolução das séries? 
Tente destacar tais pontos nos gráficos construídos anteriormente. 
A quais eventos concretos esses momentos atípicos estão relacionados?

RESPOSTAS = 
  - 2001 (ataques terroristas ao WTC):
    - A produção aumentou logo após
  - 2008/2009 (crise do subprime):
    - O consumo diminuiu por cerca de 1 ano
    - A produção aumentou logo após



