---
title: "Video Games Dataset"
output:
  html_document:
    df_print: paged
  html_notebook: default
  pdf_document: default
---

Importando libraries:

```{r}
library(tidyverse)
library(corrplot)
library(janitor)
library(lubridate)
library(gapminder)
library(fpp2)
library(seasonal)
library(dplyr)
library(gdata)
```

O dataset contém dados como a data de lançamento, desenvolvedor, tempo médio jogado, etc. O descritivo do dataset, bem como a obtenção dos dados em si, está toda no seguinte repositório: <https://github.com/rfordatascience/tidytuesday/tree/master/data/2019/2019-07-30>


```{r}
video_games <- readr::read_csv("https://raw.githubusercontent.com/rfordatascience/tidytuesday/master/data/2019/2019-07-30/video_games.csv")

```

Verificação inicial do dataframe:

```{r}
head(video_games)
tail(video_games)
str(video_games)
glimpse(video_games)
summary(video_games)
```

Alterando tipo do campo release_date para Date, e removendo NA e valores zerados:

```{r}
# Alterando release date para Date:
video_games$release_date = as.Date(video_games$release_date, "%b %d, %Y")
class(video_games$release_date)

# Adicionando campo ano:
years = substring(c(video_games$release_date),0,4)
video_games <- mutate(video_games, release_year = years)

# Adicionando campo máximo de owners, numérico:
video_games <- mutate(video_games, max_owners = trim(word(video_games$owners, -1, sep = fixed('..'))))
video_games <- mutate(video_games, max_owners = str_replace_all(video_games$max_owners, "[,]", ""))
video_games$max_owners = as.numeric(video_games$max_owners)

glimpse(video_games)
```


a) Use e abuse de todo o ferramental aprendido (e também do que será aprendido, por ventura, em consultas ao Google). A avaliação será feita tanto em cima da riqueza do código em si (em termos do ferramental usado) quanto do aprofundamento analítico na exploração dos dados e obtenção de informaçõese relações úteis.

Agrupando por publisher, para fazer análise por publisher:

```{r}

video_games_by_publisher <- video_games %>%
  group_by(publisher) %>% 
  summarise(price = mean(price, na.rm = TRUE),
            metascore = mean(metascore, na.rm = TRUE),
            max_owners = mean(max_owners, na.rm = TRUE)
  ) %>% 
  ungroup()

# Removendo NA:
video_games_by_publisher <- na.omit(video_games_by_publisher)

glimpse(video_games_by_publisher)

```

Agrupando por ano, para fazer análise ano-a-ano:

```{r}

video_games_by_year <- video_games %>%
  group_by(release_year) %>% 
  summarise(price = mean(price, na.rm = TRUE),
            metascore = mean(metascore, na.rm = TRUE),
            max_owners = mean(max_owners, na.rm = TRUE)
  ) %>% 
  ungroup()

glimpse(video_games_by_year)

```

Score de games por publisher:

```{r}

chart_3 <- video_games_by_publisher %>% 
  #filter(playlist_genre == "rock") %>%
  ggplot(aes(x = publisher, y = metascore)) +
  geom_col()

plotly::ggplotly(chart_3)

```

Video games score por ano:

```{r}

chart_4 <- video_games_by_year %>% 
  #filter(playlist_genre == "rock") %>%
  ggplot(aes(x = release_year, y = metascore)) +
  geom_col()

plotly::ggplotly(chart_4)

```

Video games max owners por ano:

```{r}

chart_4 <- video_games_by_year %>% 
  #filter(playlist_genre == "rock") %>%
  ggplot(aes(x = release_year, y = max_owners)) +
  geom_col()

plotly::ggplotly(chart_4)

```

Video games preço por ano:

```{r}

chart_4 <- video_games_by_year %>% 
  #filter(playlist_genre == "rock") %>%
  ggplot(aes(x = release_year, y = price)) +
  geom_col()

plotly::ggplotly(chart_4)

```

Correlação entre variáveis? 
Não consegui ver nenhuma.

```{r}

# Removendo NA:
video_games <- na.omit(video_games)

# Selecionando algumas colunas para taxa de variação (número índice):
video_games_tv <- video_games %>% select(
  number,
  price,
  metascore,
  max_owners
)

#View(video_games_tv)

video_games_tv$price[1] <-  100; 
for(i in 2:length(video_games_tv$price)){
  video_games_tv$price[i] <-  (1 + video_games$price[i]/100) * video_games_tv$price[i-1]
}

video_games_tv$metascore[1] <-  100; 
for(i in 2:length(video_games_tv$metascore)){
  video_games_tv$metascore[i] <-  (1 + video_games$metascore[i]/100) * video_games_tv$metascore[i-1]
}

video_games_tv$max_owners[1] <-  100; 
for(i in 2:length(video_games_tv$max_owners)){
  video_games_tv$max_owners[i] <-  (1 + video_games$max_owners[i]/100) * video_games_tv$max_owners[i-1]
}

video_games_tv_cor <- cor(video_games_tv %>% select(-"number")) %>% round(2) 

print(video_games_tv_cor)

corrplot::corrplot(video_games_tv_cor, type = "upper", tl.col = "black")

```
