---
title: "Dataset Spotify - package spotifyr"
output:
  html_document:
    df_print: paged
  html_notebook: default
  pdf_document: default
---

Importando libraries:

```{r}
install.packages("tidyverse")
install.packages("corrplot")
install.packages("janitor")
install.packages("lubridate")
install.packages("gapminder")
install.packages("fpp2")
install.packages("seasonal")
install.packages("dplyr")

library(tidyverse)
library(corrplot)
library(janitor)
library(lubridate)
library(gapminder)
library(fpp2)
library(seasonal)
library(dplyr)
```


Os autores do package compilaram mais de 5.000 músicas de gêneros e subgêneros distintos. O descritivo do dataset, bem como a obtenção dos dados em si, está toda no seguinte repositório: <https://github.com/rfordatascience/tidytuesday/blob/master/data/2020/2020-01-21/readme.md>

```{r}
spotify_songs <- readr::read_csv('https://raw.githubusercontent.com/rfordatascience/tidytuesday/master/data/2020/2020-01-21/spotify_songs.csv')

```

Verificação inicial do dataframe:

```{r}
head(spotify_songs)
tail(spotify_songs)
str(spotify_songs)
glimpse(spotify_songs)
summary(spotify_songs)
```

Alterando tipo do campo track_album_release_date para Date, e removendo NA e valores zerados:

```{r}
# Alterando release date para Date:
spotify_songs$track_album_release_date = lubridate::ymd(spotify_songs$track_album_release_date)
class(spotify_songs$track_album_release_date)

# Adicionando campo ano:
years = substring(c(spotify_songs$track_album_release_date),0,4)
spotify_songs <- mutate(spotify_songs, track_album_year = years)

# Removendo NA:
spotify_songs <- na.omit(spotify_songs)

# Removendo valores 0:
spotify_songs <- filter(
  spotify_songs, 
  track_popularity != 0, 
  danceability != 0, 
  energy != 0
)

glimpse(spotify_songs)
```


a) Use e abuse de todo o ferramental aprendido (e também do que será aprendido, por ventura, em consultas ao Google). A avaliação será feita tanto em cima da riqueza do código em si (em termos do ferramental usado) quanto do aprofundamento analítico na exploração dos dados e obtenção de informaçõese relações úteis.

Agrupando por gênero, para fazer análise por gênero:

```{r}

spotify_songs_by_genre <- spotify_songs %>%
  group_by(playlist_genre, track_album_release_date) %>% 
  summarise(track_popularity = sum(track_popularity, na.rm = TRUE),
            danceability = mean(danceability, na.rm = TRUE),
            energy = mean(energy, na.rm = TRUE)) %>% 
  ungroup()

glimpse(spotify_songs_by_genre)

## Nesting (agrupando) por gênero:

spotify_songs_by_genre_nested <- spotify_songs_by_genre %>% 
  group_by(playlist_genre) %>% 
  nest()

glimpse(spotify_songs_by_genre_nested)

```

Agrupando por ano, para fazer análise ano-a-ano:

```{r}

spotify_songs_by_year <- spotify_songs %>%
  group_by(playlist_genre, track_album_year) %>% 
  summarise(track_popularity = sum(track_popularity, na.rm = TRUE),
            danceability = mean(danceability, na.rm = TRUE),
            energy = mean(energy, na.rm = TRUE)) %>% 
  ungroup()

glimpse(spotify_songs_by_year)

## Nesting (agrupando) por gênero:

spotify_songs_by_year_nested <- spotify_songs_by_year %>% 
  group_by(track_album_year) %>% 
  nest()

glimpse(spotify_songs_by_year)

```


Quais os gêneros mais populares?

```{r}

chart_1 <- spotify_songs_by_genre %>% 
  #filter(playlist_genre == "rock") %>%
  ggplot(aes(x = playlist_genre, y = track_popularity)) +
  geom_line()

plotly::ggplotly(chart_1)

```

Músicas de 2019 são as mais populares: 

```{r}

chart_2 <- spotify_songs_by_year %>% 
  #filter(playlist_genre == "rock") %>%
  ggplot(aes(x = track_album_year, y = track_popularity)) +
  geom_line()

plotly::ggplotly(chart_2)

```

Número de músicas por gênero:

```{r}

chart_3 <- spotify_songs_by_genre %>% 
  #filter(playlist_genre == "rock") %>%
  ggplot(aes(x = playlist_genre)) +
  geom_bar()

plotly::ggplotly(chart_3)

```

Danceability de músicas por ano:

```{r}

chart_4 <- spotify_songs_by_year %>% 
  #filter(playlist_genre == "rock") %>%
  ggplot(aes(x = track_album_year, y = danceability)) +
  geom_col()

plotly::ggplotly(chart_4)

```

Energia de músicas por ano:

```{r}

chart_5 <- spotify_songs_by_year %>% 
  #filter(playlist_genre == "rock") %>%
  ggplot(aes(x = track_album_year, y = energy)) +
  geom_col()

plotly::ggplotly(chart_5)

```

Músicas com maior energia são mais populares:

```{r}

chart_6 <- spotify_songs_by_genre %>% 
  #filter(playlist_genre == "rock") %>%
  ggplot(aes(x = energy, y = track_popularity)) +
  geom_line()

#chart_spotify_songs_by_genre

plotly::ggplotly(chart_6)

```

Músicas com maior danceability também são mais populares:

```{r}

chart_7 <- spotify_songs_by_genre %>% 
  #filter(playlist_genre == "rock") %>%
  ggplot(aes(x = danceability, y = track_popularity)) +
  geom_line()

#chart_spotify_songs_by_genre

plotly::ggplotly(chart_7)

```

Gráfico de danceability por gênero:

```{r}

chart_8 <- spotify_songs_by_year %>% 
  ggplot(aes(x = playlist_genre, y = danceability)) +
  geom_point() +
   theme(legend.position = "bottom")

plotly::ggplotly(chart_8)
```

Gráfico de energia por gênero:

```{r}
chart_9 <- spotify_songs_by_year %>% 
  ggplot(aes(x = playlist_genre, y = energy)) +
  geom_point() +
   theme(legend.position = "bottom")

#chart_spotify_songs_by_genre

plotly::ggplotly(chart_9)
```

Popularidade por ano:

```{r}
chart_10 <- spotify_songs_by_year %>% 
  ggplot(aes(x = track_album_year, y = track_popularity)) +
  geom_point() +
   theme(legend.position = "bottom")

#chart_spotify_songs_by_genre

plotly::ggplotly(chart_10)
```

Popularidade por gênero:

```{r}
chart_11 <- spotify_songs_by_year %>% 
  ggplot(aes(x = playlist_genre, y = track_popularity)) +
  geom_point() +
   theme(legend.position = "bottom")

#chart_spotify_songs_by_genre

plotly::ggplotly(chart_11)
```

Correlação entre variáveis? Podemos ver alta correlação entre Danceabilty x Energy

```{r}

# Selecionando algumas colunas para taxa de variação (número índice):
spotify_songs_tv <- spotify_songs %>% select(
  track_id,
  track_popularity,
  danceability,
  energy
)

#View(spotify_songs_tv)

spotify_songs_tv$track_popularity[1] <-  100; 
for(i in 2:length(spotify_songs_tv$track_popularity)){
  spotify_songs_tv$track_popularity[i] <-  (1 + spotify_songs$track_popularity[i]/100) * spotify_songs_tv$track_popularity[i-1]
}

spotify_songs_tv$danceability[1] <-  100; 
for(i in 2:length(spotify_songs_tv$danceability)){
  spotify_songs_tv$danceability[i] <-  (1 + spotify_songs$danceability[i]/100) * spotify_songs_tv$danceability[i-1]
}

spotify_songs_tv$energy[1] <-  100; 
for(i in 2:length(spotify_songs_tv$energy)){
  spotify_songs_tv$energy[i] <-  (1 + spotify_songs$energy[i]/100) * spotify_songs_tv$energy[i-1]
}

spotify_songs_tv_cor <- cor(spotify_songs_tv %>% select(-"track_id")) %>% round(2) 

print(spotify_songs_tv_cor)

corrplot::corrplot(spotify_songs_tv_cor, type = "upper", tl.col = "black")


```
